臺灣高等法院刑事判決　　　　　　　　　　　　　　九十一年度上易字第九五一號
　　上　訴　人　丙○○
　　即 自訴 人
　　代　理　人　甲○○
　　被　　　告　乙○○
右上訴人因被告偽造文書案件，不服臺灣臺北地方法院九十年度自字第七三三號，中
華民國九十一年三月十五日第一審判決，提起上訴，本院判決如左：
    主      文
上訴駁回。
    理      由
一、自訴意旨略以：被告乙○○於民國八十七年四月十六日向華南商業銀行西門分行
    （以下簡稱華銀西門分行）貸款新臺幣（下同）一百五十萬元，自訴人與被告共
    同至銀行蓋章，由自訴人擔任保證人，並留有印鑑在案；嗣因銀行規定屆滿一年
    付息未還本金，必須更換借據，自訴人於八十八年五月十八日已向被告表明不願
    繼續擔保該債務，請其另覓保證人，故未再至銀行蓋章對保，被告竟擅刻自訴人
    印章並冒簽自訴人署名，逕行更換一百五十萬元借據，因認被告涉有偽造文書罪
    嫌云云。
二、訊據被告堅詞否認有何偽造文書犯行，辯稱：渠徵得自訴人同意，並由自訴人拿
    章給渠至銀行辦理，而且依銀行契約書規定銀行係認章不認人，渠以被告印鑑章
    換約完全符合規定，並無不當之處等語。
三、自訴人認被告涉犯前揭罪行，無非係以：華銀西門分行八十八年五月十八日借據
    上渠名義之印文與渠於八十七年四月十六日在該分行印鑑卡留存之印文，二者不
    符為主要論據。
四、按犯罪事實應依證據認定之，無證據不得推定其犯罪事實；又不能證明被告犯罪
    者，應諭知無罪之判決，刑事訴訟法第一百五十四條、第三百零一條第一項分別
    定有明文。經查：
    (一)原審向華銀西門分行調閱被告於八十八年五月十八日以自訴人及案外人謝式恩
      為連帶保證人，向華銀西門分行借款一百五十萬元借據及自訴人八十七年四月
      十六日留存於該行之印鑑卡、授信約定書原本，連同自訴人提出上開印鑑卡印
      文之印章一枚，併送請法務部調查局，鑑定結果認：一百五十萬元借據「丙○
      ○」印文編為甲類鑑定資料，華銀印鑑卡「丙○○」印文編為乙類鑑定資料，
      華銀授信約定書「丙○○」印文編為丙類鑑定資料，丙○○印章實物一枚編為
      丁類鑑定資料，以重疊及特徵比對方式鑑定，甲類印文與乙、丙、丁類印文相
      符，此有該局九十一年一月三十日調科貳字第０九一０００三二０八０號鑑定
      通知書（見原審卷第七九頁）在卷可稽；再者，華銀西門分行業依前開貸款債
      務對被告及自訴人等人提起清償借款訴訟，自訴人雖否認該一百五十萬元借據
      上之簽章真正，惟此亦經原法院民事庭比對發現兩者印文相同，而駁回自訴人
      前開抗辯，並命自訴人應負連帶保證之責確定，此有原法院八十九年度重訴字
      第一九五五號民事判決（見原審卷第五二至五六頁）附卷可參；是自訴人所指
      被告偽造該一百五十萬元借據上之印文云云，顯非實情，不足採信。
    (二)自訴人於本院調查中陳稱：八十七年四月去銀行擔保，渠沒有帶印章，被告去
      刻印章，渠在擔保之後就將印章拿回家˙˙˙（印章放在家裡）皮包裡，皮包
      是渠在保管，被告並未去過渠家等語（見本院卷第二九頁），是該枚印章既然
      始終均由自訴人保管，且被告未曾去過自訴人住處，衡情倘未經自訴人同意，
      被告當無取得該枚印章至銀行辦理一百五十萬元貸款之可能，故被告辯稱：渠
      經自訴人授權取得印鑑章至銀行辦理一百五十萬元貸款等語，應屬可採。自訴
      人既交付印鑑章供被告辦理一百五十萬元貸款，則被告在該借據簽署自訴人姓
      名，當包括在自訴人授權範圍之列。
    (三)自訴人於本院固指稱：渠將前開印章印文、上開八十八年五月十八日借據上之
      印文二者影印後放大比對，仍有多數不相符合之處，並提出二者放大後之印文
      影本為據，而否認前開法務部調查局鑑定之正確性云云，就此經本院檢附自訴
      人前開印章、上訴意旨所指上開印文放大後二者不符之處，函詢法務部調查局
      就上開鑑定結果認定相符之比對依據、自訴人上訴意旨所指不符之處等表示意
      見，該局以九十一年六月十一日調科貳字第０九一００三二０一八０號函覆稱
      ：(一)本局前受臺灣臺北地方法院囑託鑑定丙○○印文案，經採「重疊比對法」
      及「特徵比對法」比對分析後，認為系爭之華南銀行借據上「丙○○」印文與
  參考之華南銀行印鑑卡、授信約定書上「丙○○」印文及丙○○印章實物所蓋
      印文均相符，其比對情形詳如所附分析圖表，而依該分析圖表所載：一重疊比
      對：將甲、乙、丙、丁印文（即該局前開鑑定通知書所為之甲、乙、丙、丁分
      類）作同倍率照相放大後，採甲印文（即八十八年五月十八日借據上之印文）
      之放大照片為原稿製作透明片，將其分別置於乙、丙、丁印文（即分別為：華
      銀印鑑卡、華銀授信約定書、印章實物等印文）之放大照片上進行疊合比對，
      認為其形體均相符；二特徵比對：將甲、乙、丙、丁印文作同倍率照相放大後
      ，進行紋線細部特徵比對，認為四印文特徵相同，於其後並列出十八點相同特
      徵之處；(二)自訴人本次所提出之印章，經與本局前次鑑定時擋存之相關照片比
      對後，認其印身、印面、印文等特徵均相符，研判應為同一印章；(三)自訴人隨
      同上訴理由狀所提出之「原始章」（即自訴人所指印章實體）及「偽造章」（
      即自訴人所指八十八年五月十八日借據印文）二放大印文，其紋線已嚴重失真
      變形（例如上訴理由狀所附之「偽造章」印文與本局對系爭華南銀行借據上「
      丙○○」印文之放大相片相互比對，其上印痕有甚多差異之處，且該「偽造章
      」經測量其長寬比例與系爭之正方形印文亦不相合），並檢附二者比對附圖，
      其上標示出二印痕差異之處及印文長寬，故無法憑以進行比對，而自訴人憑已
      失真變形之印文據以認定二印文為不相符，其結論應屬不可採等語（以上見本
      院卷第三九至四六頁）；是依法務部調查局上揭所述，已明確指出前開鑑定結
      果認定之依據，而自訴人所憑之八十八年五月十八日借據上及該印章等放大印
      文，既已失真而無從憑以比對，自不得以此否認上開鑑定結果之正確性。
五、綜右理由，自訴人所指之證據尚不足以證明被告有自訴人所指之犯罪事實，此外
    ，復查無其他證據足認被告確有自訴意旨所指偽造文書犯行，應認被告犯罪尚屬
    不能證明。是原審對被告為無罪之諭知，核無不當，應予維持，自訴人仍執前詞
    ，指摘原審判決不當而提起上訴，為無理由，應予駁回。
據上論斷，應依刑事訴訟法第三百六十八條判決如主文。
中    華    民    國      九十一      年      七      月      三十      日
                            臺灣高等法院刑事第十九庭
                                審判長法  官  許  國  宏
                          法  官  洪  光  燦
                                      法  官  林  勤  純
右正本證明與原本無異。
檢察官及自訴人如不服本判決應於收受送達後十日內向本院提出上訴書狀，未附理由
時應於提起上訴後十日內向本院補具上訴理由書狀（均應按被告人數提出繕本）。
被告不得上訴。
                                      書記官  葉  瑩  庭
中    華    民    國      九十一      年      七      月      三十一    日
